臺灣新竹地方法院民事判決
110年度訴字第495號
原      告  謝金灶  



訴訟代理人  曾彥峯律師                      
被      告  謝金河  
                      住新竹市○○路000巷0弄0號        訴訟代理人  陳偉民律師
上列當事人間請求清償借款事件，本院於民國110年12月17日言
詞辯論終結，判決如下：
    主  文
原告之訴及其假執行之聲請均駁回。
第一審訴訟費用（含證人日旅費）由原告負擔。
    事實及理由
一、原告主張：兩造為兄弟，父親為謝潤寶（民國93年死亡）、
    母親為謝梁裕妹，夫妻倆生有長子即被告（36年次）、次子
    即訴外人謝金榮、三子即訴外人謝金洲（44年次）、四子即
    原告（50年次），還有女兒乙○○、謝玉秋，四媳為原告配偶
    即訴外人林碧英（下逕稱其姓名林碧英，102年2月26日連同
    未成年子女住址變更於新竹市○○街00號，林碧英為戶長本人
    ），茲門牌號碼新竹市○○路0段000巷0弄0號、10號（以下省
    略路名、巷、弄）兩間房子都是爸爸媽媽於70年間起造所有
    ，卻於77年間經被告訛詐而登記為被告所有，作為大哥、獨
    吞家產，對於爸爸臨終回復家產之遺言，不聞不問，102年
    間被告更因無力繳納房貸，面臨媽媽無屋可住之窘境，為了
    讓媽媽安心，於是原告借款給被告，這樣被告就不用出售8
    號、10號房地，作法是兩造間簽署8號、10號兩間房子及其
    坐落基地之買賣契約，以林碧英為契約買方、被告為契約賣
    方，由弟弟出資向哥哥買回家產以供媽媽繼續住居，價金則
    要等到弟弟一家出售新竹市○○街○○○○○街道○○○00號房、地才
    要付款，還有原告向姐姐即證人乙○○借110萬元來支付被告
    對第三人違約不賣8號、10號房地之違約金，而8號、10號本
    即為被告應繳納之抵押房貸，則由原告交待太太林碧英按月
    從林碧英國內金融帳戶領現後，再用原告名義電匯至被告設
    於臺灣銀行營業部第000000000000號帳戶，也就是弟弟借錢
    給哥哥清償貸款，以上共30個月（102年7月～104年12月）、
    每月新臺幣（下同）3萬元，總共借出90萬元等語，爰依消
    費借貸法律關係求為返還本、息，聲明：被告應給付原告90
    萬元及自起訴狀繕本送達之翌日起至清償日止，按年息5％之
    利息，訴訟費用由被告負擔，並願供擔保請准予假執行。
二、被告則以：原告前述102年7月12日起至104年12月1日止按月
    給付3萬元共計90萬元，此係原告買受被告所有8、10號房地
    其價金之一部，原告前述關於獨吞家產、大哥無力繳納房貸
    云云各節，均非實情，被告從臺銀高級襄理退休，每月光是
    臺銀新竹分行定存利息所得就有數萬元之多，本件實情是弟
    弟即原告未付清1,065萬元房地總價又占用房屋，倘若按月
    給付3萬元，亦係充作買方提前使用房屋之合理租金，兩造
    間買賣契約第2條約定第1期簽約款565萬元、尾款500萬元，
    雖由林碧英開立565萬元及500萬元本票各乙張，然原告一時
    無法交出565萬元現金，說是要等太太林碧英名下29號房地
    出售後，原告才有能力付款，原告與被告簽約卻沒有能力買
    下8號、10號房地，因此買賣雙方間才會達成合意以變通方
    式，先由原告(兼含林碧英名義）以每月代償3萬元貸款之方
    式，直到林碧英名下29號房屋出售得款為止，而上述分期給
    付方式，就是作為本件兩造102年7月1日約定總價1,065萬元
    其第1期簽約款之一部，且四弟與弟媳一家既已住在8、10號
    房屋，則於本件買方未付清1,065萬元總價以前，由買方每
    月給付賣方3萬元充作提前使用房屋之對價，並不過分，原
    告一家自己確定不賣29號房屋，那是他們家的問題，就法論
    法，原告於104年12月間確定無法依約給付價金，依照兩造
    間買賣契約第9條及第13條約定，已由被告解除契約暨沒收
    原告已付之90萬元價金，被告是依照契約約定行事，解除契
    約、沒收價金而已等語，資為抗辯，爰答辯聲明：如主文所
    示，若受不利益判決，願供擔保請准免為假執行。
三、本件不爭執事項共兩點如下：（見本院卷第30、127頁）
（一）於102年7月1日，原告丙○○以其配偶林碧英名義，向被告
      丁○○購買新竹市○○路0段000巷0弄0 ○00號房屋土地。
（二）原告自102年7月12日起至104年12月1日止，共計30個月，
      每月自林碧英帳戶提款，再以原告丙○○名義匯入被告臺灣
      銀行營業部之帳戶內（帳號000000000000），金額總計90
      萬元。
四、按，當事人主張有利於己之事實者，就其事實有舉證之責任
    ，民事訴訟法第277條前段定有明文。是當事人於其利己事
    實之主張，除事實於法院已顯著，或為其職權上已認知者外
    ，應負立證之責。民事訴訟如係由原告主張權利者，應先由
    原告負舉證之責，若原告先不能舉證，以證實自己主張之事
    實為真實，則被告就其抗辯之事實即令不能舉證，或其所舉
    證據尚有疵累，亦應駁回原告之請求。又稱消費借貸者，於
    當事人間必本於借貸之意思合致，而有移轉金錢或其他代替
    物之所有權於他方之行為，始得當之。是以消費借貸，因交
    付金錢之原因多端，除有金錢之交付外，尚須本於借貸之意
    思而為交付，方克成立。倘當事人主張與他方有消費借貸關
    係存在者，自應就該借貸意思互相表示合致及借款業已交付
    之事實，均負舉證之責任，其僅證明有金錢之交付，未能證
    明借貸意思表示合致者，仍不能認為有該借貸關係存在，最
    高法院98年度台上字第1045號判決要旨參見。
五、查，雖本件原告以前開情詞並經具律師資格代理人引用消費
    借貸法律關係求為返還借款本、息（見本院卷第128頁最後
    言詞辯論筆錄），然經本院聽取兩造陳詞暨調查全部卷證併
    依原告聲請訊問證人乙○○（經該名證人捨棄日旅費）、依被
    告聲請訊問證人甲○○（後1證人日旅費536元業據被告預納）
    之結果，據證人乙○○到庭結證稱：我哥哥說他沒有錢，所以
    叫我弟弟先幫他繳每月3萬元，當時我弟弟有答應我哥哥，
    我弟弟說等愛民街29號房子賣完，光復路房子的錢再全部匯
    我哥哥，我弟弟有在賣，一直賣，29號就賣不出去，當時是
    講先由弟弟幫忙哥哥繳貸款，我弟弟有答應我哥哥，說等愛
    民街29號房子賣了，那些錢再一起算給哥哥，也就是最後要
    一起算等語明確在卷（見本院卷第99～100頁），審酌該名證
    人另為證述家族糾紛，即該名證人曾與妹妹前往被告位於新
    竹市○○路○000巷0弄0號）住處理論，經大嫂即訴外人楊美濃
    報警乙事（見本院卷第104頁110年11月17日筆錄），則該名
    證人既為原告之友性證人、被告之敵性證人，即無偏頗附和
    於被告之理，故該名證人證述關於本件不爭執事項記載90萬
    元係「弟弟答應哥哥，說等愛民街29號房子賣了，那些錢再
    一起算給哥哥，也就是最後要一起算」乙情，並無約定還款
    與期限，應與事實相合，則被告抗辯：「原告匯入被告帳戶
    之90萬元係買受系爭房屋價金之一部」是為可採，至於原告
    主張：「原告匯入被告帳戶之90萬元係原告為被告墊付債務
    」云云，不足為取，此後據證人甲○○於本院指定之次一期日
    到庭結證稱：「其是執業代書，是東山地政事務所，地址在
    新竹市○○路000號7樓，本院卷第8～13頁其查報到院之光復路
    房地買賣契約書確實是經過本件買賣雙方親筆簽名無誤，其
    上關於價金給付方式、時程及違約處理，也是買賣雙方同意
    的，簽約當天林碧英與被告丁○○本人有在，林碧英的先生丙
    ○○有沒有在，其不確定，還有東森房屋加盟店即五暘不動產
    仲介有限公司的人員走來走去，至於乙○○嘛，其完全沒有印
    象，其不清楚什麼3萬元/月的事情，其也不清楚丙○○有無搬
    進愛民街，與其有關之部分係簽約後賣方即被告有在106年5
    月3日取回光復路權狀正本，其有請被告簽立收據，但賣方
    違反誠信，從其事務所借出權狀迄未返還等語在卷（見本院
    卷第121～126頁110年12月17日筆錄），審酌王姓證人素有正
    業，為專業從業人員，與兩造俱無怨隙，僅有權狀正本保管
    之問題，應無隱匿與案情重要情節而自陷偽證刑典之理，亦
    即倘若王姓證人曾為親見親聞兩造間有借貸意思互相表示合
    致之事實，理應據實證述，該名證人既未證述及此，則該名
    證人所證自無從作為有利於原告主張之論據。
六、綜上，原告主張兩造間於本件90萬元係成立借貸法律關係云
    云，未據原告舉證其說，至本件最後言詞辯論終結止，原告
    僅採擷證人乙○○證稱：「（新竹市○○路0段000巷0弄0號 、1
    0號為何會有違約金？）因為當時我哥哥賣掉了，我媽媽在
    哭，我弟弟看到我媽媽在傷心，我媽媽說她很痛心，因為住
    了這麼久，房子被賣掉，她很痛心，她在哭，我弟弟又捨不
    得，就說：姐姐，我來接好不好？我來頂起來好不好？，我
    說：好，既然你有這份心，我聽了很感動」、「當時他有告
    訴我哥哥，他說因為他剛買一棟新房子，他要等到愛民街房
    子賣完，錢才給我哥哥，當時我哥哥本身有貸款，他沒有多
    餘的錢繳貸款，跟我弟弟在協調，我弟弟聽他這樣講，既然
    違約金已經要繳了，然後他就答應他，怕我哥哥後悔不賣給
    他，他只好答應他，說等到愛民街房子賣完，再把全部的錢
    付給他。」並自行解釋所謂「弟弟答應哥哥，說等愛民街29
    號房子賣了，那些錢再一起算給哥哥，也就是最後要一起算
    」乙情，僅侷限在愛民街29號房地出售為前提（見本院卷第
    134頁原告書狀），惟原告割裂本件不爭執事項第（二）點
    ：「原告自102年7月12日起至104年12月1日止，共計30個月
    ，每月自林碧英帳戶提款，再以原告丙○○名義匯入被告臺灣
    銀行營業部之帳戶內，金額總計90萬元」此一單一事實其法
    律適用之效果，即割裂主張當愛民街29號房地出售時，該90
    萬元可與光復路房地1,065萬元總價一併結算之買賣關係、
    於愛民街29號房地無出售時則為借貸意思互相表示合致之消
    費借貸法律關係，惟此乃個人意見，無憑無據，且致生交易
    之不安定，於契約關係當事人彼此間有如此割裂約定之可能
    性，極其低微。從而，本件原告依消費借貸法律關係求為返
    還90萬元及自起訴狀繕本送達翌日起至清償日止，按年息5％
    計算之利息，為無理由，應予駁回，其訴既經駁回，其假執
    行之聲請，失其依據，應併予駁回。
七、本件判決基礎已臻明確，兩造其餘所提出之攻擊防禦方法暨
    訴訟資料或調查證據之聲請，經核與判決基礎不生影響，爰
    不一一論、駁或調查，附此敘明。
據上論結，本件原告之訴為無理由，應依民事訴訟法第78條規定
，判決如主文。
中    華    民    國   111    年    1     月    21    日
                  民事庭      法  官  周美玲
以上正本係照原本作成。
如對本判決上訴，須於判決送達後20日內向本院提出上訴狀，應
按他造人數添具繕本，並按不服程度繳納第二審上訴費用，如委
任律師辦理上訴，務必同時按照不服程度依法繳納上訴審裁判費
，若未同時繳納上訴費用，依民事訴訟法施行法第9條規定，其
上訴不合程式，第一審法院得不行裁定命補繳裁判費之程序，而
逕行駁回上訴。如本件原告對本判決全部不服提起上訴，按上
訴利益新臺幣90萬元計算，應繳納第二審上訴費用為新臺幣1萬4
,700元。
中    華    民    國   111    年    1     月    21    日
                              書記官  王明